【裁判字號】    98,聲,243
【裁判日期】    980428
【裁判案由】    返還提存物
【裁判全文】
臺灣桃園地方法院民事裁定               98年度聲字第243號
聲  請  人  香港商香港上海匯豐銀行股份有限公司
法定代理人  甲○○
代  理  人  乙○○
相  對  人  丙○○
上列當事人間聲請返還提存物事件，本院裁定如下：
    主  文
聲請駁回。
聲請程序費用由聲請人負擔。
    理  由
一、按應供擔保之原因消滅者或訴訟終結後，供擔保人證明已定
    20日以上之期間，催告受擔保利益人行使權利而未行使者，
    法院應依供擔保人之聲請，以裁定命返還其提存物，民事訴
    訟法第104條第1項第1款、第3款前段定有明文。又該條之規
    定，於其他依法令供訴訟上之擔保者，準用之，同法第 106
    條亦定有明文。而此所謂應供擔保之原因消滅，係擔保債務
    人因假扣押所受之損害，故必待無損害發生，或債權人本案
    勝訴確定，或就所生之損害已經賠償時，始得謂應供擔保之
    原因消滅。而因假扣押或假處分所供擔保之情形，因該擔保
    係為保障受擔保利益人因不當假扣押或假處分所受損害而設
    ，倘執行法院已依假扣押或假處分裁定實施假扣押或假處分
    之執行，則在執行法院撤銷其執行程序前，受擔保利益人所
    受損害仍可能繼續發生，損害額既未確定，自無強令其行使
    權利之理，故在假扣押或假處分所供之擔保，供擔保人依民
    事訴訟法第106條準用同法第104條第1項第3款規定，聲請以
    裁定命返還其擔保金之場合，必待假處分或假扣押之執行程
    序已撤銷，始得謂與民事訴訟法第104條第1項第3 款所定之
    訴訟終結相當，（最高法院53年台抗字第279號判例及85 年
    度台抗字第645號判決意旨可資參照）。
二、本件聲請意旨略以：聲請人前遵本院96年度裁全字第6753號
    假扣押裁定，以本院96年度存字第5260號提存事件提存後，
    聲請本院以96年度執全字第3931號實施假扣押執行在案。嗣
    因供擔保之票券屆期，聲請人另向本院以97年度聲字第969
    號變換提存物，並經本院以97年度存字第2972號提存事件，
    變換提存物為新台幣10萬元整。茲因聲請人就相對人，已取
    得本院95年度訴字第1009號、高等法院96年度上字第839 號
    確定判決，本件假扣押供擔保之原因業已消滅，爰依法聲請
    返還上開提存物等語。
三、經查，聲請人前依假扣押裁定供擔保，聲請假扣押執行相對
    人之財產，嗣聲請變換提存物等情，業據本院依職權調取上
    開卷宗核閱屬實；又聲請人就上開假扣押所保全之本案請求
    ，就其中185,264 元部分債權，雖業經臺灣高等法院96年度
    上字第839 號民事判決聲請人勝訴，有聲請人提出上開民事
    判決及確定證明書在卷可稽，並經本院依職權調取上開卷宗
    核閱屬實，然所餘其他部分之債權，並未見聲請人有何訴訟
    上之主張，是聲請人就上開假扣押所保全之本案請求並非獲
    得全部勝訴判決確定，則就聲請人所保全之未請求債權部分
    ，相對人仍有受損害之可能，自難謂本件假扣押供擔保之原
    因業已消滅。此外，聲請人復未證明本件符合其他返還提存
    物之要件。從而，聲請人之聲請，於法未合，應予駁回。
中    華    民    國    98    年    4     月    28    日
                  民事庭法  官  尹   良
以上正本係照原本作成。
如對本裁定抗告須於裁定送達後10日內向本院提出抗告狀，並應
繳納抗告裁判費新台幣1,000 元。
中    華    民    國    98    年    4     月    29    日
                        書記官  崔青菁


司法院資訊處製作；財團法人民間司法改革基金會備份。
